【裁判字號】    99,家訴,94
【裁判日期】    990729
【裁判案由】    宣告分別財產制
【裁判全文】
臺灣高雄地方法院民事判決              99年度家訴字第94號
原      告  台新國際商業銀行股份有限公司
法定代理人  甲○○
被      告  乙○○
            丙○○
上列當事人間聲請宣告夫妻分別財產制事件，本院於民國99年7
月22日言詞辯論終結，判決如下：
    主      文
被告間之夫妻財產制改用分別財產制。
訴訟費用由被告各負擔二分之一。
    事實及理由
一、原告起訴主張：被告二人為夫妻關係，現婚姻關係尚存續中
    ，伊等婚後未向法院辦理夫妻分別財產制契約登記。被告乙
    ○○於民國89年12月間，向原告申請第二順位房屋貸款新臺
    幣（下同）30萬元。至99年4 月14日止，尚積欠有本金297,
    525 元，及自91年9 月15日起至清償日止按年息百分之20計
    算之利息未為清償。因原告對被告乙○○尚有如上所述之債
    權，期間迭經原告數次催索，惟被告乙○○均置之不理，拒
    不償還上開債務，經聲請本院強制執行，仍無受償，已發給
    94年度執字第49706 號債權憑證在案。為此，爰依民法第10
    11條規定，請准宣告被告間之夫妻財產制改為分別財產制等
    語。
二、被告均未於言詞辯論期日到場，亦未提出書狀作何聲明或陳
    述。
三、按夫妻未以契約訂立夫妻財產制者，除本法另有規定外，以
    法定財產制，為其夫妻財產制；債權人對於夫妻一方之財產
    已為扣押，而未得受清償時，法院因債權人之聲請，得宣告
    改用分別財產制，民法第1005條、第1011條分別定有明文。
    而所謂未得受清償，包括全無可扣押之物或所扣押之物數量
    不足，及所扣押之財產不足清償該為扣押之債權人債權等情
    形（最高法院89年度台上字第854 號民事判決參照）。經查
    ：原告主張：被告二人之夫妻關係現仍存續中，且未約定夫
    妻財產制之事實，有戶籍謄本1 件在卷可稽，原告此部分主
    張堪信為真實。次查，原告復主張：被告乙○○積欠原告有
    如前所述之本金、利息，幾經強制執行，仍未受償等事實，
    亦據原告提出本院99年度執字第49706 號債權憑證為證，自
    堪信原告上開主張為真實。則被告二人婚後未以契約訂立夫
    妻財產制，應以法定財產制為渠等之夫妻財產制，現因原告
    即債權人對於被告乙○○之財產強制執行後，仍不足清償原
    告之債權，且被告乙○○名下亦已無財產可供執行。揆諸前
    揭說明，原告自有權聲請宣告被告間之夫妻財產制改為分別
    財產制。從而，原告依據民法第1011條規定，求為判決如主
    文所示，為有理由，應予准許。
四、訴訟費用負擔之依據：民事訴訟法第78條、第85條第1 項前
    段。
中    華    民    國    99    年    7     月    29    日
                  家事法庭  法  官  郭佳瑛
以上正本係照原本作成
如不服本判決，應於判決送達後20日之不變期間內，向本院提出
上訴狀。
中    華    民    國    99    年    7     月    29    日
                            書記官  曾小玲

司法院資訊處製作；財團法人民間司法改革基金會備份。
